【裁判字號】    92,交易,51
【裁判日期】    920612
【裁判案由】    過失傷害
【裁判全文】
臺灣屏東地方法院刑事判決                          九十二年度交易字第五一號
    公  訴  人  臺灣屏東地方法院檢察署檢察官
    被      告  乙  ○
右列被告因過失傷害案件，經檢察官提起公訴（九十一年度偵字第五六四○號），本
院判決如左：
    主  文
乙○從事業務之人，因業務上之過失傷害人，致重傷，處有期徒刑柒月。
    事  實
一、乙○平日以受僱他人駕駛推土機為業（工資每日新台幣一千八百元），其本身也
    有一台推土機，其為他人駕駛推土機工作之空檔，亦有以其所有拼裝馬達三輪車
    載運自己所有之推土機至各處為人從事整土之工作，每月大約有五、六日（工資
    每日新台幣四千元），駕駛為其附隨業務，係從事業務之人，其所有之推土機平
    常均放在屏東縣新園鄉烏龍村五二二號旁空地，於民國九十一年六月七日上午八
    時四十分許，乙○在上述空地駕駛拼裝馬達三輪車載運推土機擬外出時（起訴書
    誤為其由南向北行駛至該處右轉進入路旁空地），其本注意汽車起步前，應注意
    前後左右有無障礙物或車輛行人，倒車時更應顯示倒車燈光或手勢後，謹慎緩慢
    後倒，並應注意其他車輛行人，以防止危險事故之發生，依其智識能力及依當時
    之道路為直路，路面無缺陷、無障礙物，天氣雖然為陰天，下微雨，但並不影響
    視線，並無不能注意之情事，竟疏於注意後方之往來車輛，突然自該路旁空地倒
    車至道路上；適有甲○○駕駛車牌號碼Ｐ６１─７３７號機車，以時速約四十至
    五十公里之速度，沿屏東縣新園鄉○○村○○路由南向北行駛，行至南興路五二
    二號前，突遇乙○所駕駛之拼裝馬達三輪車倒車出來，閃避不及，其機車自後追
    撞拼裝馬達三輪車車左後角車斗處，甲○○因而人車倒地，其左下肢並遭到左後
    角車斗處之鐵片割斷而受有外傷右下肢完全截肢之傷害，甲○○雖經人送醫急救
    將右下肢縫接，然神經已受損，踝關節之機能已永久喪失，而毀敗一肢之機能。
    乙○於肇事後未被偵查機關發覺前即向警方報案，並向前來處理車禍事宜之警員
    自首及接受裁判。
二、案經甲○○訴由屏東縣警察局東港分局移請臺灣屏東地方法院檢察署檢察官偵查
    起訴。
    理  由
一、被告乙○雖然承認有於上述時地發生車禍，致告訴人受有重傷之事實，然辯稱：
    「我當時是自昌隆村載推土機回來，在空地前五十公尺就減慢車速，於進行右轉
    進入空地時，告訴人自後追撞我的三輪車，我實在無法防範，並無過失」等語。
二、然查：（一）、被告於上述時地駕駛拼裝馬達三輪車載運推土機自路旁空地倒車
    進入道路中以致與行經該處之告訴人機車相撞，並導致告訴人受有重傷之事實，
    已據告訴人於警偵訊及本院審理時指訴不移。（二）、依告訴人於警訊所述，其
    自東港騎乘機車返家，其車速約為五十公里，偵查中稱當時車速四十至五十公里
    （偵查卷第八頁），審理中則稱車速約四十公里，依上判斷，告訴人當時之速度
    約四十至五十公里之間無誤。而被告又供稱其與告訴人之方向相同，所駕駛之三
    輪車拼裝車之車速為三十公里左右，在南興路五二二號空地處前五十公尺有減速
    等語。假如被告所辯其行車方向係與告訴人相同屬實，則以其二人之車速觀察，
    告訴人之機車及被告之拼裝馬達三輪車在肇事地點之前方，應一前一後，被告之
    拼裝馬達三輪車在前，告訴人之機車在後，隨著二車之移動，其距離應逐漸接近
    中，於接近空地前，其二車之距離應相差不遠，告訴人甚至有跟隨被告之拼裝馬
    達三輪車之情形，而被告拼裝馬達三輪車所載運之推土機目標極大，且依相片及
    現場圖示：肇事路段為直路，無障礙物，當時車流量不多，視線良好，衡情，跟
    在其後方之告訴人，應可輕易發覺，自不可能有自後追撞之情形，因此被告所稱
    其係沿南興路由南向北行駛，擬進入該空地，遭告訴人所追撞，應與常理相違。
    （三）、被告雖以肇事前一天其將推土機送到昌隆村修理，肇事當天早上去運回
    ，於右轉進入空地時，遭告訴人自後撞及等語。證人張紫雲雖證稱當日早上被告
    有至其修理廠載運推土機云云。惟被告供稱：「我六月六日要載推土機去給張紫
    雲修理前，並沒有與張紫雲先聯絡，六月六日即修理當天中午一點多，我兒子開
    貨車載我去張紫雲那裡看修理的情形，我中午去的時候，他有在修理了，但還沒
    修理好，我有看他在修理，那天晚上我打電話去問是否已經修理好了等語」。然
    證人張紫雲卻稱：「前一天被告有打電話來說要載推土機來修理，被告載推土機
    來，卸下推土機就回去了，直到當晚上我打電話到他家跟他說推土機已經修好了
    」等語。（以上見本院九十二年五月二十二日審判筆錄）。依據被告與證人之供
    詞比對，其送修前、送修時及送修後之處理情形均明顯不符，甚至有矛盾之現像
    。被告供稱修理期間曾與兒子曾開貨車至修理廠，察看修理情況，但證人張紫雲
    卻為相反之證詞，另被告經本院詢以當時修理工資為何時，竟答以：忘記了要回
    家看紀錄才知道等語（同上筆錄），此為重要之點，顯不可能誤記或忘記，因此
    ，被告辯稱當日是自昌隆村載推土機回程右轉時發生車禍，應非屬實。（四）、
    告訴人因本件車禍受有右下肢完全截肢之傷害，亦有其提出之診斷書在卷可參，
    復有車禍現場相片、道路交通事故調查報告表在卷可憑，可見告訴人所受之傷害
    係因被不當倒車撞及所致，應無疑義。
三、按注意汽車起步前，應注意前後左右有無障礙物或車輛行人，倒車時更應顯示倒
    車燈光或手勢後，謹慎緩慢後倒，並應注意其他車輛行人，道路交通安全規則第
    八十九條第一項第六款、第一百十條第二款分別定有明文。本件依現場圖示及相
    片所示，肇事地點為屏東縣新園鄉烏龍村五二二號前北上外側車道，被告之拼裝
    馬達三輪車前半部在路旁空地，後半部已倒入外側車道之中，被告於起動車輛之
    前即應四周來往車輛行人，尤其在車子倒車進入道路時，更顯示倒車燈光，小心
    謹慎緩慢後倒，並應隨時注意後方人車之通行狀況，以確保行車安全，其在未確
    定後方無來車之前，即突然將拼裝馬達三輪車以倒車之方式進入道路，是其有違
    反上述道路交通安全規則，至為明確。復依道路交通事故調查報告所載及現場相
    片所示，並依告訴人及被告雙方所指，肇事時道路直路，路面無缺陷、無障礙物
    ，天氣雖然為陰天，下微雨，但並不影響視線，而被告駕駛拼裝馬達三輪車多年
    ，亦領有駕駛執照，其常將拼裝馬達三輪車放置於該空地，經常在該處進出，顯
    對該處之路況非常熟悉，其若稍加注意應可避免本件車禍，故其顯無不能注意之
    情事，竟疏未注意及此，以致肇事造成告訴受傷，其有應注意能注意而不注意之
    過失責任至明，至告訴人依規定行車突遇被告自路旁空地倒車而出，顯無從防範
    ，自無過失責任可言，又告訴人之受傷與被告之過失行為間並有相當因果關係，
    事證明確，被告犯行堪以認定。
四、查被告乙○平日以受僱他人駕駛推土機為業，其為他人駕駛推土機工作之空檔，
    亦有以其所有之拼裝馬達三輪車載運自己之推土機至各處為人從事整土之工作，
    每月大約有五、六日（工資每日新台幣四千元），已據其自承在卷，其以自己之
    拼裝馬達三輪車載運推土機從事工作，每月即有二萬餘元之收入，足以為生活之
    所需，因此其駕駛拼裝馬達三輪車之行為，即為附隨業務，又刑法所稱之業務，
    包括主要業務及附隨業務在內（最高法院八十九年台上字第八０七五號判例參照
    ），被告駕車雖係附隨業務，仍屬從事業務之人。另，告訴人因本件車禍導致右
    下肢完全截肢，雖然事後加以接合，但已神經受損，雖有下肢外形，但踝關節之
    機能之永久喪失，此有診斷證明書可證，顯毀敗一肢之機能，堪以認定已達重傷
    害之程度，被告於執行業務之中因過失致人受有重傷受傷，核其所為，係犯刑法
    第二百八十四條第二項後段之業務過失重傷害罪。公訴人認應依普通過失重傷害
    罪處斷，尚有未洽，惟起訴事實相同，爰依法變更起訴法條。又被告於肇事後犯
    行未被偵查發覺前，即主動報案並向前來處理之警員丙○○自首及接受裁判，業
    據被告自陳在卷，核與證人丙○○所證相符，並有道路交通事故調查報告表報案
    人欄記載屬實，堪認被告所為已符合刑法自首之要件，應依法減輕其刑。爰審酌
    被告並無前科、過失程度至鉅、告訴人所受之創傷極大，迄今仍未與告訴人達成
    和解，賠償損害，及其犯後態度等一切情狀，量處如主文所示之刑。
據上論斷，應依刑事訴訟法第二百九十九條第一項前段、第三百條，刑法第二百八十
四條第二項後段、第六十二條前段，罰金罰鍰提高標準條例第一條前段，判決如主文
。
本案經檢察官趙燕利到庭執行職務。
中      華      民      國      九十二      年      六      月    十二  日
                                      臺灣屏東地方法院交通法庭
                                             法  官   黃國永
右正本證明與原本無異。
如不服本判決應於收受本判決後送達後十日內向本院提出上訴書狀，其未敘述上訴理
由者，並得於提起上訴後十日內向本院補提理由書狀（均須按他造當事人之人數附繕
本 ）「切勿逕送上級法院」
                                             書記官   林鴻仁
中      華      民      國      九十二      年      六      月    十二  日
附錄
中華民國刑法第二百八十四條第二項
從事業務之人，因業務上之過失傷害人者，處一年以下有期徒刑、拘役或一千元以下
罰金，致重傷者，處三年以下有期徒刑、拘役或二千元以下罰金。


司法院資訊處製作；財團法人民間司法改革基金會備份。
